臺灣臺南地方法院民事判決　　　　　　　96年度訴字第1316號
原　　　告　　凱晟塑膠工業股份有限公司
法定代理人　　甲○○
被　　　告　　名億營造有限公司
兼法定代理人　乙○○
上列當事人間請求給付貨款等事件，經本院於民國96年11月14日
言詞辯論終結，判決如下：
    主      文
被告名億營造有限公司應給付原告新台幣柒拾玖萬仟貳佰零柒
元，及自民國96年10月31日起至清償日止，按年息百分之5計算
之利息。
被告乙○○應給付原告新台幣柒拾玖萬仟貳佰零柒元，及自民
國96年10月31日起至清償日止，按年息百分之5計算之利息。
前二項被告如任一被告為給付，其他被告於清償範圍內同免給付
責任。
訴訟費用新台幣捌仟柒佰元由被告負擔。
    事實及理由
甲、程序方面：
一、按訴狀送達後，原告不得將原訴變更或追加他訴。但請求之
    基礎事實同一者，不在此限；民事訴訟法第255條第1項第2
    款定有明文。所謂請求之基礎事實同一，係指變更或追加之
    訴與原訴之主要爭點有其共同性，各請求利益之主張在社會
    生活上可認為同一或關連，而就原請求之訴訟及證據資料，
    於審理繼續進行在相當程度範圍內具有同一性或一體性，得
    期待於後請求之審理予以利用，俾原訴及追加之訴在同一程
    序得加以解決，避免重複審理，進而為統一解決紛爭者，即
    屬之。本件原告於訴狀送達後，對被告乙○○追加票據之法
    律關係，而原告對被告乙○○之原訴及追加之訴均為訴請被
    告乙○○應給付原告新台幣（下同）793,207元及法定遲延
    利息，顯見其請求之主張及目的非無關連性，且原告追加之
    訴亦得援用原訴之訴訟資料及證據，一併請求法院審理，足
    認原告提起之原訴及追加之訴之基礎事實確有其關連性、同
    一性，而證據資料之利用上亦有一體性，依訴訟經濟原則，
    自宜利用同一訴訟程序審理，藉以一次解決本件之紛爭。從
    而，原告所為訴之追加（追加訴訟標的為同一之請求），揆
    諸前揭規定，並無不合，應予准許，合先敘明。
二、被告受合法通知，無正當理由未於言詞辯論期日到場，核無
    民事訴訟法第386條所列各款情形，爰依原告之聲請，由其
    一造辯論而為判決。
乙、實體方面：
一、原告起訴主張：被告名億營造有限公司（下稱名億公司）承
    攬台南縣政府台南科學園區管線工程，向原告購買塑膠硬管
    及配件，兩造於民國94年12月9日訂立買賣合約書，並於買
    賣合約書第12條第4款約定被告名億公司之負責人即被告乙
    ○○就名億公司應支付之貨款、票款負連帶保證責任，並放
    棄先訴抗辯權。而被告乙○○在系爭合約簽訂前，已充分了
    解合約內容才用印，其抗辯非契約當事人，顯係卸責之詞。
    嗣原告陸續出貨，惟被告名億公司所欠96年2月至5月之貨款
    合計793,207元，因其所交付如附表1所示支票2紙，經提示
    未獲付款，原告嗣雖已將如附表1所示支票2紙交還被告名億
    公司，但被告乙○○於96年7月10日已另交付如附表2所示之
    支票4紙，詎該4紙支票亦均遭退票。依民法第320條之規定
    ，被告名億公司所負之貨款債務並不消滅，另被告乙○○簽
    發如附表2所示之支票4紙未獲兌現，應負支票發票人之責任
    ，又被告二人間為不真正連帶債務關係。原告爰本於買賣、
    連帶保證及票據之法律關係，提起本件訴訟等情；並聲明：
    求為判決：被告應連帶給付原告793,207元，及自96年10月
    23日書狀繕本送達翌日起至清償日止，按年息百分之5計算
    之利息。
二、被告未於言詞辯論期日到場，惟據其提出準備書狀則以：原
    告與被告名億公司所訂立之買賣合約書，其契約當事人僅為
    原告與被告名億公司兩人而已，被告乙○○並非契約當事人
    ，且原告並未另舉原告與被告乙○○訂有連帶保證契約，被
    告乙○○自不必因他人間所訂之契約負任何責任。至於前開
    買賣合約所出現被告乙○○之名字及印章俱是以被告名億公
    司之負責人身分代表被告名億公司簽署，並非有使被告乙○
    ○本人參與該契約之意思，故原告應不得據此主張被告乙○
    ○就被告名億公司對原告應支付貨款、票款負連帶保證責任
    ，並放棄先訴抗辯權。被告名億公司確有購買塑膠硬管及配
    件，且交付如附表1所示支票2紙，亦確經原告提示未獲兌現
    。惟之後業經兩造協議由被告另交付如附表2所示支票4紙以
    為支付，原所交付如附表1所示支票及退票理由單2紙，原告
    業經返還被告。則原告既給予被告期限利益，讓被告分期付
    款，則不得再要求被告於期限屆至前為給付。故原告之起訴
    並非基於被告不為支付之原因，因此原告提起本訴實無必要
    ，本訴之訴訟費用應由原告負擔等語，資為抗辯；並聲明：
    求為判決：駁回原告之訴。
三、得心證之理由：
(一)、原告主張被告名億公司承攬台南縣政府台南科學園區管線工
    程，向原告購買塑膠硬管及配件，原告與被告名億公司於94
    年12月9日訂立買賣合約書。嗣原告陸續出貨，惟被告名億
    公司積欠96年2月至5月之貨款合計793,207元，並交付如附
    表1所示支票2紙，詎經提示未獲付款。原告嗣將如附表1所
    示支票2紙交還被告名億公司，並由被告乙○○於96年7月10
    日另交付如附表2所示之支票4紙，詎該4紙支票亦均遭退票
    之事實，已據提出買賣合約書、統一發票、對帳請款單、出
    貨單、支票、退票理由單及財政部台灣省南區國稅局新化稽
    徵所96年10月11日函為證，且為被告所不爭執，堪信為真實
    。
(二)、原告又主張兩造訂立之前開買賣合約書第12條第4款約定被
    告名億公司之負責人即被告乙○○就名億公司應支付之貨款
    、票款負連帶保證責任，並放棄先訴抗辯權。而被告乙○○
    在系爭合約簽訂前，已充分了解合約內容才用印等語，然為
    被告乙○○所否認，並以前揭情詞置辯；經查：依原告提出
    之買賣合約書第12條第4款固載明被告名億公司之負責人即
    被告乙○○就名億公司應支付之貨款、票款負連帶保證責任
    ，並放棄先訴抗辯權。惟該契約之當事人既為原告與被告名
    億公司，則受該契約效力拘束之人應為原告及被告名億公司
    ，而不及於第三人。是以被告乙○○雖以代表被告名億公司
    之身分而於該契約書上立合約書人：甲方（名億公司）負責
    人處用印，然因法人與自然人為不同之權利主體，被告乙○
    ○既未以個人（自然人）簽立前開買賣合約書，原告亦未另
    舉其他積極事證證明原告與被告乙○○間就被告乙○○應對
    被告名億公司應支付之貨款、票款負連帶保證責任，並放棄
    先訴抗辯權乙節已達成合意，自難謂非契約當事人之被告乙
    ○○應受上開買賣合約書效力之拘束。從而，被告乙○○抗
    辯：原告不得據此主張被告乙○○應就被告名億公司對原告
    應支付貨款、票款負連帶保證責任等語，即非無據。
(三)、按買受人對於出賣人，有交付約定價金及受領標的物之義務
    ；遲延之債務，以支付金錢為標的者，債權人得請求依法定
    利率計算之遲延利息；應付利息之債務，其利率未經約定，
    亦無法律可據者，週年利率為百分之五；民法第367條、第
    233條第1項前段及第203條分別定有明文。又按在票據上簽
    名者，依票上所載文義負責；票據上之簽名，得以蓋章代之
    ；發票人應照支票文義擔保支票之支付；執票人向支票債務
    人行使追索權時，得請求自為付款提示日起之利息，如無約
    定利率者，依年利六釐計算；此觀票據法第5條第1項、第6
    條、第126條及第133條規定即明。綜上所述，本件被告名億
    公司未依買賣契約履行給付貨款793,207元之義務，而其為
    清償貨款所交付如附表1所示之支票2紙，嗣經提示未獲兌現
    ，其後由被告乙○○另交付如附表2所示之支票4紙而取回上
    開附表1所示支票，詎該附表2所示之4紙支票亦均遭退票（
    上開支票最後發票日為96年9月30日），既堪認定，則原告
    依買賣之法律關係，請求被告名億公司應給付原告793,207
    元，及自96年10月23日書狀繕本送達翌日即96年10月31日起
    至清償日止，按年息百分之5計算之利息；又依票據追索權
    之法律關係，請求被告乙○○應給付原告793,207元，及自
    96年10月23日書狀繕本送達翌日即96年10月31日起至清償日
    止，按年息百分之5計算之利息，均為有理由，應予准許。
    至於原告對被告乙○○雖另主張併依連帶保證之法律關係為
    同一聲明之請求，惟因被告乙○○並非上開買賣合約書之契
    約當事人，不受該買賣合約書效力之拘束，已如前述，則原
    告此部分請求並無理由，然因此部分請求與前開應准許部分
    係有同一目的，且原告亦僅為單一之聲明，是以仍應為原告
    勝訴之判決。再被告名億公司所負上開買賣價金債務，與被
    告乙○○所負前揭票據債務，係本於各別之發生原因，對債
    權人各負全部給付之義務，具有同一經濟上之目的，因債務
    人中一人為給付，他債務人即應同免其責任，性質上為不真
    正連帶債務。因不真正連帶債務與連帶債務並不相同，以連
    帶文字表示並非妥適，故於無礙原告請求之本旨判決如主文
    第1項至第3項所示，併此敘明。
(四)、本件事證已臻明確，兩造其餘攻擊、防禦及舉證，經審酌後
    核與本院心證形成與判決結果均無影響，爰不另一一論述，
    附此敘明。
四、本件訴訟費用額為裁判費8,700元，確定如主文第4項所示。
丙、結論：本件原告之訴為有理由，依民事訴訟法第385條第1項
    前段、第78條、第85條第1項前段、第87條第1項，判決如主
    文。
中　　華　　民　　國　　96　　年　　11　　月　　28　　日
                  民事第三庭    法　官　張季芬
以上正本係照原本作成。
如對本判決上訴，須於判決送達後20日內向本院提出上訴狀。
中　　華　　民　　國　　96　　年　　11　　月　　28　　日
                                書記官　顏惠華
┌────────────────────────────────────────────────────────────┐
│附表1：                                                                                                                 │
├──┬─────────┬─────────┬───────┬─────────┬───────┬────────┬──┤
│編號│　發　　票　　人　│　付　　款　　人　│發　　票　　日│票面金額（新台幣）│提    示    日│ 支　票　號　碼 │備考│
├──┼─────────┼─────────┼───────┼─────────┼───────┼────────┼──┤
│1   │名億營造有限公司  │新化鎮農會信用部  │96年6月20日   │381,575元         │96年6月20日   │FA0000000       │    │
│    │                  │                  │              │                  │              │                │    │
├──┼─────────┼─────────┼───────┼─────────┼───────┼────────┼──┤
│2   │名億營造有限公司  │新化鎮農會信用部  │96年6月30日   │381,575元         │96年7月2日    │FA0000000       │    │
│    │                  │                  │              │                  │              │                │    │
└──┴─────────┴─────────┴───────┴─────────┴───────┴────────┴──┘
┌────────────────────────────────────────────────────────────┐
│附表2：                                                                                                                 │
├──┬─────────┬─────────┬───────┬─────────┬───────┬────────┬──┤
│編號│　發　　票　　人　│　付　　款　　人　│發　　票　　日│票面金額（新台幣）│提    示    日│ 支　票　號　碼 │備考│
├──┼─────────┼─────────┼───────┼─────────┼───────┼────────┼──┤
│1   │  乙○○          │第一銀行新化分行  │96年8月15日   │15萬元            │96年8月15日   │YA0000000       │    │
│    │                  │                  │              │                  │              │                │    │
├──┼─────────┼─────────┼───────┼─────────┼───────┼────────┼──┤
│2   │  乙○○          │第一銀行新化分行  │96年8月30日   │15萬元            │96年8月30日   │YA0000000       │    │
│    │                  │                  │              │                  │              │                │    │
├──┼─────────┼─────────┼───────┼─────────┼───────┼────────┼──┤
│3   │  乙○○          │第一銀行新化分行  │96年9月15日   │20萬元            │96年9月17日   │YA0000000       │    │
│    │                  │                  │              │                  │              │                │    │
├──┼─────────┼─────────┼───────┼─────────┼───────┼────────┼──┤
│4   │  乙○○          │第一銀行新化分行  │96年9月30日   │294,305元         │96年10月1日   │YA0000000       │    │
│    │                  │                  │              │                  │              │                │    │
└──┴─────────┴─────────┴───────┴─────────┴───────┴────────┴──┘
